臺灣高等法院刑事判決　　　　　　　　　　　　　九十一年度上易字第二八七號
　　上　訴　人
　　即　被　告　乙○○
右上訴人因侵占案件，不服臺灣臺北地方法院九十一年度易字第五六四號，中華民國
九十一年六月二十八日第一審判決（起訴案號：臺灣臺北地方法院檢察署九十一年度
偵緝字第八號），提起上訴，本院判決如左：
    主  文
上訴駁回。
    事  實
一、乙○○曾分別於民國 (下同）八十七年及八十八年間因侵占案件，經本院分別以
    八十七年度上易字第三六六一號及八十八年度上易字第三一八六號判決各判處有
    期徒刑十月確定，經接續執行，迄於八十九年九月十一日執行完畢，猶不知悔改
    ，明知其係擔任由甲○○所經營之位於台北市○○區○○路長春市場第四三號攤
    位之「榮真號」之送貨員，負責送貨及收取貨款等事務，為從事業務之人，其於
    任職期間內，竟基於意圖為自己不法所有之概括犯意，自八十九年十月十五日起
    至九十年四月十二日止，連續將客戶交付其收取之肉品貨款，合計達新台幣十萬
    元，予以侵占入己，並將之花用殆盡。
二、案經被害人甲○○訴由台北市政府警察局中山分局報請台灣台北地方法院檢察署
    檢察官偵查起訴。
    理  由
一、被告經合法傳喚，無正當理由未到庭辯解，而右揭犯罪事實，業據被告乙○○於
    偵查及原審審理中坦承不諱，核與告訴人甲○○及告訴代理人林家瓊於偵審中所
    指訴之情節相符，並有告訴人甲○○所提出之存證信函一紙附卷可憑，足徵被告
    之自白與事實相符。本件事證明確，被告犯行堪以認定，應予依法論科。
二、被告乙○○原係告訴人甲○○所經營之「榮真號」之送貨員，負責送貨及收取貨
    款等事務，為從事業務之人。核被告乙○○將所收取上開款項予以侵占入己之行
    為，係犯刑法第三百三十六條第二項之業務侵占罪。又其先後多次業務上侵占犯
    行，時間緊接，方法相同，觸犯構成要件相同之罪名，顯係基於概括犯意而為之
    ，為連續犯，應依刑法第五十六條之規定論以一罪，並加重其刑。又被告曾分別
    於八十七年及八十八年間因侵占案件，經本院分別以八十七年度上易字第三六六
    一號及八十八年度上易字第三一八六號判決各判處有期徒刑十月確定，經接續執
    行，迄於八十九年九月十一日執行完畢，此有台灣高等法院檢察署刑案紀錄簡覆
    表一份在卷可稽，被告前曾受有期徒刑之執行完畢，於五年以內再犯本件最重本
    刑為有期徒刑以上之罪，為累犯，應依刑法第四十七條之規定遞加重其刑。原審
    法院適用刑法第五十六條、第三百三十六條第二項、第四十七條，罰金罰鍰提高
    標準條例第一條前段，審酌被告乙○○正值壯年，曾有多次侵占前科仍不思向上
    ，而就所侵占之款項，迄今亦未全數償還告訴人甲○○，惟於犯後尚能坦承犯行
    ，及其品行、犯罪動機、目的、手段、行為次數、生活狀況、智識程度、犯罪所
    得之利益及所生之損害等一切情狀，量處有期徒刑一年，經核認事用法尚無不合
    ，量刑亦屬允當。被告具狀上訴意旨略以：本件係伊與告訴人間薪資借貸未歸還
    之糾紛，經告訴人同意以工作之月薪抵償所借貸之款項，原審法院在無證明文件
    及單據之情形遽認伊有侵占犯行，於法尚有未合云云。惟查，侵占罪係屬即成犯
    ，犯罪人一經變更意思而不法據為自己或第三人所有時，犯罪即告成立。本件被
    告所收取之貨款，依告訴人甲○○於偵審中所陳，並未承諾同意被告得先以挪用
而嗣後再以薪資抵償之情，被告亦未能提出告訴人有事前同意被告得以使用上開
    貨款之證明，可見被告於收款之後確有侵占上開款項，至被告之侵占罪犯行成立
    後，告訴人嗣後同意由被告以薪資抵償，乃被告犯後態度之審酌，與犯罪之成立
    無涉，是上訴意旨所辯各情，並無解其侵占犯行之成立，上訴非有理由，應予駁
    回。
三、被告經合法傳喚，無正當理由不到庭，爰不待其陳述，逕行判決，併此敘明。
據上論斷，應依刑事訴訟法第三百六十八條、第三百七十一條，判決如主文。
本案經檢察官鍾鳳玲到庭執行職務。
中      華      民      國    九十一    年      八      月    三十      日
                              台灣高等法院刑事第七庭
                                  審判長法  官  吳  啟  民
                                        法  官  施  俊  堯
                                        法  官  蘇  隆  惠
右正本證明與原本無異。
不得上訴。
                                        書記官  周  素  秋
中      華      民      國     九十一   年      八      月     三十     日
附錄：本案論罪科刑法條全文
刑法第三百三十六條
對於公務上或因公益所持有之物，犯前條第一項之罪者，處一年以上、七年以下有期
徒刑，得併科五千元以下罰金。
對於業務上所持有之物，犯前條第一項之罪者，處六月以上五年以下有期徒刑，得
併科三千元以下罰金。
前二項之未遂犯罰之。
